【裁判字號】    92,交抗,696
【裁判日期】    920930
【裁判案由】    聲明異議
【裁判全文】
臺灣高等法院臺中分院交通法庭裁定                九十二年度交抗字第六九六號
    抗  告  人  甲○○
                國民
右抗告人因聲明異議案件，不服臺灣臺中地方法院九十二年度交聲字第六五五號中華
民國九十二年七月二十五日所為裁定，提起抗告，本院裁定如左：
    主      文
抗告駁回。
    理      由
一、抗告意旨略以：(一)關於人民的權利義務應以法律定之，中央法規標準法第五條定
    有明文。又同法第六條規定，應以法律規定之事項，不得以命令定之。原裁定未
    就立法意旨及抗告人之異議理由為考據，僅以交通安全規則第六十一條第四項規
    定：汽車駕駛人取得高一級車類之駕駛資格者，應換發駕駛執照，並准其駕駛較
    低級車類之車輛，已領有小型車駕駛執照者，「得」駕駛輕型機踏車，裁處抗告
    人，顯已與中央法規標準法第五條、第六條立法意旨不合。(二)上述交通安全規則
    第六十一條第四項規定：汽車駕駛人取得高一級車類之駕駛資格者，應換發駕駛
    執照，並准其駕駛較低級車類之車輛，已領有小型車駕駛執照者，「得」駕駛輕
    型機踏車，究其立法意旨絕非持「有」小型車駕駛執照者，等同「有」輕型機踏
    車駕駛執照，蓋有小型車駕駛執照者，再考驗取得輕型機踏車駕駛執照，非法所
    禁，因此駕駛人雖已取得較高一級車類駕駛資格，再另行取得較低級車類駕駛執
    照資格考試並取得執照亦無不可。在此理解下，同一駕駛人經考驗取得而擁有多
    張屬不同等級類型車類之駕駛執照，本是合法，更是駕駛執照有不同等級之區別
    。今若抗告人持有輕型機踏車駕駛執照，而騎乘輕型機踏車，就不會被以無輕型
    機踏車駕駛執照而騎乘輕型機踏車舉發裁決，自無關小型車駕駛執照，若抗告人
    被舉發時是駕駛小型車則顯已違道路交通管理處罰條例第二十一條第一項第七款
    小型車駕駛執照吊扣期間駕車者並吊銷其駕駛執照之規定，此為兩者差異之所在
    。道路交通管理處罰條例第二十一條第一項第一款規定未領有駕駛執照駕車者，
    則抗告人當時未領有輕型機踏車駕駛執照，顯已違反該條規定，受罰應無異議。
    (三)原裁定僅以交通部九十年十一月二十八日交路九十字第０六五九八七號函為依
    據，並吊銷抗告人小型車駕駛執照，實已明顯違反中央法規標準法第五條、第六
    條規定，且為一罪兩罰，自有違誤云云。
二、按汽車駕駛人，有駕駛執照吊扣期間駕車情形者，處新臺幣六千元以上一萬二千
    元以下罰鍰，並當場禁止其駕駛及扣留其車輛牌照；並吊銷其駕駛執照，道路交
    通管理處罰條例第二十一條第一項第七款、第四項分別定有明文。
三、本件抗告人甲○○對於其未考領輕型機車駕駛執照，且原先考領之普通小型車駕
    駛執照，亦因其駕車於高速公路超速違規為警舉發，經易處吊扣駕照三個月（自
    九十二年一月二十一日起至同年四月二十二日止），又於吊扣期間之九十二年三
    月二十二日八時二十五分許，騎乘車牌號碼ＳＺＤ六二七號輕型機車，於雲一四
    五公路土庫鎮○○路與建國路口，遭警方當場攔檢舉發未帶駕照之事實並不爭執
    ，且有雲林縣警察局舉發道路交通管理事件通知單一份附卷可佐，此部分事實，
    堪以認定。
四、查汽車駕駛執照為駕駛汽車之許可憑證，由駕駛人向公路監理機關申請登記，考
    驗及格後發給；又汽車駕駛人取得高一級車類之駕駛資格者，應換發駕駛執照，
    並准其駕駛較低級車類之車輛，已領有小型車駕駛執照者，得駕駛輕型機器腳踏
    車；道路交通安全規則第五十條第一項、第六十一條第一項第四款，分別定有明
    文。是持有小型車駕駛執照之駕駛人，得以駕駛輕型機車之資格，應係以可合法
    駕駛小型車之資格為前提，因此持有小型車駕駛執照之駕駛人，如未考領其他合
    格之機車駕駛執照，則其於小型車駕駛執照吊扣期間或經吊銷後，即難認其仍有
    駕駛輕型機車之資格。又依目前監理機關裁處之實務作業方式，對於有關駕駛人
    所領用小型車以上駕駛執照吊扣期間，未領有機車駕駛執照，騎乘輕型機車交通
    違規，應如何裁罰之說明，明確揭示該違規應依道路交通管理處罰條例第二十一
    條第一項第七款處罰，並依同條第四項吊銷其原吊扣之小型車以上駕駛執照，有
    交通部九十年十一月二十日交路九十字第六０六三一一九號函，及同年月二十八
    日交路九十字第０六五九八七號函釋示在案可資查考。
五、復按汽車駕駛人因違反本條例之規定，而受吊扣或吊銷駕駛執照處分時，吊扣或
    吊銷其持有各級車類之駕駛執照，道路交通管理處罰條例第六十八條亦定有明文
    。再觀之道路交通管理處罰條例第二十一條第一項十一款規定中，對未領有駕駛
    執照駕車者（第一款）、持機器腳踏車駕駛執照，駕駛聯結車、大客車、大貨車
    或小型車者（第二款）、使用偽造、變造或矇領之駕駛執照駕駛小型車或機器腳
    踏車者（第五款）使用註銷之駕駛執照駕駛小型車或機器腳踏車者（第六款）、
    駕駛執照吊扣期間駕車者（第七款）均有處罰之規定，顯見該條係針對未持有合
    法駕駛執照者所為之處罰，並不分係持有汽車或機車駕駛執照，亦不分係駕駛機
    車或汽車。本件抗告人並未考領輕型機車駕駛執照，因此其持有之汽車駕駛執照
    ，本應即為其騎乘輕型機車之駕駛執照，而其汽車駕駛執照既經吊扣在案，則其
    原所憑藉允准駕駛小型車及輕型機車之許可憑證已因汽車執照之吊扣同受剝奪，
    仍駕駛輕型機車，自屬「駕駛執照吊扣期間駕車」之行為，即有道路交通管理
    處罰條例第六十八條之適用。
六、綜上所述，本件抗告人甲○○確有於上開時、地於駕照吊扣期間駕車之違規事實
    ，既可認定，則移送機關即交通部公路總局台中區監理所台中監理站，據此並援
    引上開道路交通管理處罰條例第二十一條第一項第七款規定，裁處罰鍰新臺幣九
    千元，並依同條第四項吊銷異議人駕駛執照之處分，於法即無違誤，並無抗告人
    所稱違反法律保留原則及一事二罰之情事。原審以抗告人確有前開違規之事實，
    認原處分機關所為之裁罰處分並無不合，而駁回抗告人在原審之異議。本院經核
    原裁定，認事用法，均無不合。抗告人猶執陳詞，空言抗辯，指摘原裁定不當，
    為無理由，應予駁回。
據上論斷，應依道路交通案件處理辦法第二十六條，刑事訴訟法第四百十二條，裁定
如主文。
中      華      民      國      九十二   年       九      月     三十   日
                                    臺灣高等法院臺中分院交通法庭
                                        審判長法  官  羅  禮  政
                                              法  官  蔡  聰  明
                                              法  官  陳  欣  安
右正本證明與原本無異。
不得再抗告。
                                              書記官  紀  美  鈺
中      華      民      國      九十二   年       十      月     二     日
                                                                        Ｉ


司法院資訊處製作；財團法人民間司法改革基金會備份。
